【裁判字號】    90,訴,65
【裁判日期】    900720
【裁判案由】    損害賠償
【裁判全文】
臺灣高雄地方法院民事判決  九十年度訴字第六十五號
    原      告  乙○○
    被      告  甲○○
右當事人間請求損害賠償事件，本院判決如左：
    主    文
被告應給付原告新台幣佰零壹萬零貳佰玖拾貳元及自民國八十八年八月二十一日起
至清償日止，按週年利率百分之五計算之利息。
原告其餘之訴駁回。
訴訟費用由被告負擔五分之三，餘由原告負擔。
本判決第一項於原告以新台幣壹佰萬元供擔保後，得假執行。
原告其餘假執行之聲請駁回。
    事    實
甲、原告方面：
一、聲明：
（一）被告應給付原告新台幣（下同）五百七十三萬零一百八十七元及自起訴狀繕本
      送達翌日即民國（下同）八十八年八月二十一日起至清償日止，按週年利率百
      分之五計算之利息。
（二）願供擔保，請求宣告假執行。
（三）訴訟費用由被告負擔。
二、陳述：
（一）被告考領有普通小型車駕駛執照，於八十八年一月二十九日凌晨二時許，於高
      雄市○○路與友人飲酒後，駕駛其所有之牌照號碼ＹＴ─二九四九號自用小客
      車，沿高雄市左營區○○○路由南往北方向行駛，途經左營大路六百二十五號
      前，本應注意（一）分向限制線，用以劃分路面成雙向車道，禁止車輛跨越行
      駛，（二）汽車在劃有分向限制線之路段行駛時，不得駛入來車之車道內，（
      三）汽車行駛時，駕駛人應注意車前狀況，並隨時採取必要之安全措施，以避
      免交通事故之發生，且依當時天候晴朗，柏油路面乾燥無缺陷，道路無障礙物
      ，視距良好，又依其智識、能力亦無不能注意之情形，行經前開路段時，乃竟
      未注意前開有分向限制線之路段，無故跨越分向限制線，先失控撞及路邊訴外
      人陳美月所有之牌照號碼ＸＱ-０００七、王麗君所有之牌照號碼ＹＧ-三七五
      七號自用小客車，竟不處理而繼續行駛至左營大路六百三十三號前，跨越分向
      限制線後逆向行駛於南向車道，適有原告騎乘牌照號碼ＹＯＨ─五六九號輕型
      機車，沿左營大路由北往南方向慢車道行駛，遭被告猛烈撞倒，因而受有低血
      容性休克、左股骨幹開放性骨折、左股骨轉子間骨折、左跟骨骨折、左足盤第
      一蹠骨骨折、右脛骨岡骨折、左髖臼骨折、右恥骨枝骨折、右薦腸骨關節脫臼
      、膀胱破裂等傷害。嗣經原告提起過失傷害等告訴，並經鈞院以八十九年度交
      易緝字第六號判決被告過失傷害等罪行成立，處有期徒刑三年二月確定。
（二）按「因故意或過失不法侵害他人之權利者，負損害賠償責任」、「不法侵害他
      人之身體或健康者，對於被害人因此喪失或減少勞動能力，或增加生活上之需
      要時，應負損害賠償責任」、「不法侵害他人之自體、健康、名譽或自由者，
      被害人雖非財產上之損害，亦得請求賠償相當之金額」，分別為民法第一百八
      十四條第一項前段、第一百九十三條第一項、第一百九十五條第一項所明定。
      本件被告因過失行為傷害原告，原告自得向被告請求賠償，爰請求下列損失：
  １、有關增加生活上需要之醫藥費用之損害賠償部分：共計支出三萬七千四百四十
      七元之醫療費用。
  ２、有關增加生活上需要之看護費之損害賠償部分：原告因此次傷害，受有嚴重傷
      害，並曾住院。住院期間以及出院後回家靜養階段內均無法自理生活，行動需
      要他人扶持，是以每天由原告之父母親自看護，此等看護費用，以每天二千元
      計算，爰請求被告賠償自事發之八十八年一月二十九日起算至八十八年八月二
      十日起訴止，共計二百零五日之看護期間，合計四十一萬元（ 2000x205=4100
      00）之看護費用。
  ３、有關喪失或減少勞動力之損害賠償部分：查原告於受傷之前，係以販賣檳榔為
      業，因本件傷害事故之發生，造成左腳殘廢，身體機能嚴重受損，完全喪失勞
      動能力，以原告為六十一年一月二十二日出生，事發之時年紀為二十七歲，計
      算至六十五歲退休年齡為止，尚有三十八年之工作年限，亦以最低基本工資每
      月一萬六千五百元計算，每年工作收入即應為十九萬八千元，依上述減少勞動
      能力百分之百計算，三十八年工作期間依霍夫曼計算式扣除中間利息共減少勞
      動收入為四百二十八萬二千七百四十元（198000x21.63=0000000），依民法第
      一百九十三條第一項中段規定，自可向被告請求賠償。
  ４、有關精神慰撫金部分：本件傷害事故發生後，原告於醫院住院，且因嚴重傷害
      ，現今雖已出院，但日常生活仍需央人扶持照顧，其身心受此驟變，所受損害
      難以言語此擬，此後遺症實對原告後半輩子之影響極為深遠。基此，依民法第
      一百九十五條第一項之規定求為被告賠償原告精神慰撫金一百萬元，實不為過
      。綜計前五項之賠償金額，原告請求賠償被告給付之金額為五百七十三萬零一
      百八十七元（37447+410000+0000000+0000000 =0000000）。
三、證據：提出診斷証明書三紙、全民健康保險重大傷病證明聲請書一紙、醫療費用
    單據二十八紙、中華民國身心障礙手冊一紙及戶籍謄本一紙為證。
乙、被告方面：
一、聲明：
（一）原告之訴駁回。
（三）訴訟費用由原告負擔。
二、陳述：對於原告主張過失撞傷原告之事實自認，惟抗辯無力賠償。
丙、本院依職權函查國軍左營醫院詢問原告傷勢及是否有酌請看護必要；並函查行政
    院勞工委員會詢問最低基本工資；及函查高雄榮民總醫院一般看護費用行情；且
    函查財政部台灣省南區國稅局高雄縣分局詢問兩造之財產總歸戶資料。
    理    由
一、本件原告主張被告過失傷害原告等事實，業據原告提出診斷証明書三紙、全民健
    康保險重大傷病證明聲請書一紙、醫療費用單據二十八紙、中華民國身心障礙手
    冊一紙為證，並經本院核閱八十九年度交易緝字第六號過失傷害等全部卷宗結果
    屬實，且為被告所自認，自認原告此部分之主張為真。
二、按飲用酒類或其他類似物後其吐氣所含酒精濃度超過每公升○‧二五毫克或血液
    中酒精濃度超過百分之○‧○五以上者，不得駕車；在設有禁止超車標誌、標線
    處所、地段或對面有來車交會或前行車連貫二輛以上者，不得超車；在劃有分向
    限制線之路段，不得駛入來車之車道內道路；汽車行駛時，駕駛人應注意車前狀
    況，並隨時採取必要之安全措施，道路交通標誌標線號誌設置規則第一百六十五
    條第一項、道路交通安全規則第一百十四條第二款、第九十七條第二款、第一百
    零一條第二款及第九十四條第三項分別定有明文。被告既考領有普通小型車駕駛
    執照，對於前揭規定，自不能諉為不知，且該規定亦為其應注意且能注意之事項
    ，況依當時天候晴朗，肇事路段柏油路面乾燥無缺陷，道路無障礙物，視距良好
    ，又依被告之智識、能力亦無不能注意之情形，乃竟疏於注意，行經前開有分向
    限制線之路段，無故跨越分向限制線，先失控撞及路邊訴外人陳美月所有之牌照
    號碼ＸＱ-０００七、王麗君所有之牌照號碼ＹＧ-三七五七號自用小客車，竟不
    處理而繼續行駛至左營大路六百三十三號前，跨越分向限制線後逆向行駛於南向
    車道，適有原告騎乘牌照號碼ＹＯＨ─五六九號輕型機車，沿左營大路由北往南
    方向慢車道行駛，遭被告猛烈撞倒，因而受有低血容性休克、左股骨幹開放性骨
    折、左股骨轉子間骨折、左跟骨骨折、左足盤第一蹠骨骨折、右脛骨岡骨折、左
    髖臼骨折、右恥骨枝骨折、右薦腸骨關節脫臼、膀胱破裂等傷害，其有過失，已
    經明顯。是原告因本件車禍受傷，與被告之過失行為間有相當因果關係，亦堪認
    定。
三、再按「因故意或過失不法侵害他人之權利者，負損害賠償責任」、「不法侵害他
    人之身體或健康者，對於被害人因此喪失或減少勞動能力，或增加生活上之需要
    時，應負損害賠償責任」、「不法侵害他人之自體、健康、名譽或自由者，被害
    人雖非財產上之損害，亦得請求賠償相當之金額」，分別為民法第一百八十四條
    第一項前段、第一百九十三條第一項、第一百九十五條第一項所明定。本件被告
    因過失行為傷害原告，原告自得向被告請求賠償。準此，原告本於侵權行為之法
    律關係，請求被告給付醫療費、看護費等增加生活上需要、喪失或減少勞動能力
    及精神慰撫金等金額是否允當，爰分述如下：
（一）增加生活上需要之醫藥費用之損害賠償部分：原告主張因被告之過失傷害共計
      支出三萬七千四百四十七元之醫療費用等情，業據其提出醫療費用單據二十八
      紙為證，且為被告所不爭執，依原告所提醫療費用單據上所載費用為醫療器材
      、鑷子、浣腸、葯品、木枴、尿管、救護車、高貴葯材、掛號費、血液工本費
      、材料費、證明費、病房費、伙食費、部份負擔等，以原告所受傷害程度，均
      屬醫療必要費用，應予准許。
（二）有關增加生活上需要之看護費之損害賠償部分：原告主張因此次傷害，受有嚴
      重傷害，並曾住院。住院期間以及出院後回家靜養階段內均無法自理生活，行
      動需要他人扶持，是以每天由原告之父母親自看護，此等看護費用，以每天二
      千元計算，爰請求被告賠償自事發之八十八年一月二十九日起算至八十八年八
      月二十日起訴止，共計二百零五日之看護期間，合計四十一萬元（ 2000x205=
      410000）之看護費用等語。本項應探究者在於原告因本件車禍所受之傷勢是否
      有酌請看護必要及請求看護之期間應為多長？再原告父母看護是否亦得請求看
      護費用？爰分述之：
  １、經本院依職權函查國軍左營醫院依原告之傷勢是否有酌請看護必要，經前開醫
      院分別回函表示「二、又因左側下肢行動不便及多處陳舊性骨折住院期間酌請
      看護，應對病情有較佳之助益」等語，有國軍左營醫院九十年五月二十八日（
      九０）濟言服字第０一六四八號函一紙在卷足憑。又依原告所提之診斷證明書
      記載，原告係於八十八年一月二十九日入院，嗣後出院休養，再於八十八年五
      月十三日入院，於八十八年七月三日出院，亦有診斷證明書三紙在卷可稽。準
      此，本院依據國軍左營醫院前開回函意旨，並參酌原告受有低血容性休克、左
      股骨幹開放性骨折、左股骨轉子間骨折、左跟骨骨折、左足盤第一蹠骨骨折、
      右脛骨岡骨折、左髖臼骨折、右恥骨枝骨折、右薦腸骨關節脫臼、膀胱破裂等
      傷害，其傷勢實屬嚴重，因認原告請求被告賠償自事發之八十八年一月二十九
      日起算至八十八年七月三日出院止，共計一百五十五日之看護費用，洵屬正當
      。
  ２、再原告受傷期間內需人日夜看護，本可僱請職業看護，而須支付看護費，該看
      護費本可向被告請求賠償，惟原告未僱請職業看護而由其父母予以看護，固係
      出於親情，但父母看護所支出之勞力並非不能評價為金錢，只因基於親情身分
      關係而無須支出。此種基於身分關係之恩惠自不能加惠於侵權行為人，故應衡
      量僱用職業看護之情形，認原告受有相當看護費之損害，而得向被告請求賠償
      ，始符公平理念。
  ３、又一般看護費用行情，經本院依職權函查結果，看護費用全日為二千二百元，
      有行政院國軍退除役官兵輔導委員會高雄榮民總醫院九十年二月二十七日（九
      十）高總護字第九００一五一九號函一紙在卷可稽。是原告以每日二千元計算
      看護費用，亦屬公允。
  ４、從而，原告以每日二千元計算一百五十五天之看護費用，合計三十一萬元，在
      此範圍內，為有理由，應予准許；逾此部分之請求，為無理由。
（三）有關喪失或減少勞動力之損害賠償部分：原告主張其於受傷之前，係以販賣檳
      榔為業，因本件傷害事故之發生，造成左腳殘廢，身體機能嚴重受損，完全喪
      失勞動能力，以原告為六十一年一月二十二日出生，事發之時年紀為二十七歲
      ，計算至六十五歲退休年齡為止，尚有三十八年之工作年限，亦以最低基本工
      資每月一萬六千五百元計算，每年工作收入即應為十九萬八千元，依上述減少
      勞動能力百分之百計算，三十八年工作期間依霍夫曼計算式扣除中間利息共減
      少勞動收入為四百二十八萬二千七百四十元（198000x21.63=0000000）云云。
      經本院依職權函查國軍左營醫院詢問原告傷勢，經該醫院回函表示依原告傷勢
      「二、案內病患因左股骨慢性骨髓炎合併左下肢短少五公分及左膝關節強直，
      符合殘障表中第一二一項及一三七項中之殘障」，有國軍左營醫院前開函可證
      ，對照勞工保險殘障給付標準表第一二一項「一下肢縮短五公分以上者」、第
      一三七項「一下肢三大關節中，有一大關節喪失機能者」，其殘廢等級均為第
      九級。再依殘廢等級喪失或減少勞動能力比率表比對，第九殘廢等級之減少勞
      動能力程度為百分之五十三點八三，而原告為六十一年一月二十二日出生，事
      發之時年紀為二十七歲，計算至勞動基準法第五十四條第一項第一款規定強制
      退休之年齡六十歲為止，尚有三十三年之工作年限。又經本院函查最低基本工
      資，經行政院勞工委員會回函表示現行每月最低基本工資每月一萬五千八百四
      十元，有該會九十年三月六日台九十勞動二字第０００八二一五號函一紙在卷
      足憑。依此計算，每年最低基本工資應為十九萬零八十元，再依上述減少勞動
      能力百分之五十三點八三計算，原告每年即減少勞動收入十萬二千三百二十元
      ，三十三年工作期間依霍夫曼計算式扣除中間利息共減少勞動收入為一百九十
      六萬二千八百四十五元（102320x 19.1834 =0000000）。是原告請求減少勞動
      收入在一百九十六萬二千八百四十五元內，洵屬有據，應予准許；逾此部分之
      請求，為無理由，應予駁回。
（四）有關精神慰撫金部分：原告主張本件傷害事故發生後，原告於醫院住院，且因
      嚴重傷害，現今雖已出院，但日常生活仍需央人扶持照顧，其身心受此驟變，
      所受損害難以言語此擬，此後遺症實對原告後半輩子之影響極為深遠。基此，
      依民法第一百九十五條第一項之規定求為被告賠償原告精神撫金一百萬元，實
      不為過等語。經查，按慰撫金之核給標準，依最高法院五十一年台上字第二二
      三號判例，應斟酌雙方身分資力與加害程度及其他各種情形核定之。本院斟酌
      原告所受傷勢及因車禍住院、開刀、復健診治所受苦痛、學歷為國中畢業、沒
      有不動產、原以販賣檳榔為業；被告原以賣水果為業、學歷為高中肄業、沒有
      不動產（見本院九十年四月十一日審判筆錄），並經本院依職權函查兩造財產
      總歸戶資料，原告並無財產、被告有一台年份為西元一九八七年之本田牌汽車
      ，亦有財政部台灣省南區國稅局高雄縣分局九十年二月二十七日南區國稅高縣
      資字第90007565號函一紙附卷可按，是本院審酌上開兩造身分、地位、財產等
      一切情形，認原告請求之撫慰金以七十萬元為適當，逾此部分請求，為無理由
      。
（五）綜上計算，原告因本件侵權行為所受之損害計為三百零一萬零二百九十二元（
      37447+310000+0000000+700000=0000000）。
四、綜上所述，原告本於侵權行為法律關係，請求被告給付醫療費、看護費等增加生
    活上需要、喪失或減少勞動能力及精神慰撫金等計三百零一萬零二百九十二元，
    及自起訴狀繕本送達翌日即八十八年八月二十一日起至清償日止，按年息百分之
    五計算之法定遲延利息，洵屬有據，應予准許；逾此部分之請求，即非正當，應
    予駁回。
五、原告陳明願供擔保，聲請宣告假執行，經核原告勝訴部份，合於法律規定，爰酌
    定相當之擔保金額宣告之；至其敗訴部分，其假執行之聲請因訴之駁回而失所依
    據，不予准許。
六、據上結論，本件原告之訴為一部有理由，一部無理由，並依民事訴訟法第七十九
    條但書、第三百九十條第二項，判決如主文。
中      華      民      國    九十      年      七      月     二十     日
                              臺灣高雄地方法院民事庭
~B法      官  官信成
右為正本係照原本作成。
如不服本判決，應於送達後廿日內，向本院提出上訴狀並表明上訴理由，如於本判決
宣示後送達前提起上訴者，應於判決送達後十日內補提上訴理由書（須附繕本）。
中      華      民      國    九十      年      七      月     二十     日
~B法院書記官  謝群育


司法院資訊處製作；財團法人民間司法改革基金會備份。
